【裁判字號】    97,聲判,17
【裁判日期】    970725
【裁判案由】    聲請交付審判
【裁判全文】
臺灣高雄地方法院刑事裁定              97年度聲判字第17號
    聲  請  人
    即  告訴人  乙○○
    代  理  人  洪文佐律師
    被      告  甲○○
上列聲請人即告訴人因被告偽造文書案件，不服臺灣高等法院高
雄分院檢察署檢察長中華民國97年6 月25日97年度上聲議字第90
7 號駁回聲請再議之處分（原不起訴處分案號：臺灣高雄地方法
院檢察署97年度偵字第14639 號），聲請交付審判，本院裁定如
下：
    主  文
聲請駁回。
    理  由
一、按告訴人不服上級法院檢察署檢察長或檢察總長認再議為無
    理由而駁回之處分者，得於接受處分書後10日內委任律師提
    出理由狀，向該管第一審法院聲請交付審判；法院認為交付
    審判之聲請不合法或無理由者，應駁回之，刑事訴訟法第25
    8 條之1 、第258 條之3 第2 項前段，分別定有明文。查本
    件聲請人即告訴人（下稱聲請人）乙○○以被告甲○○涉犯
    偽造文書罪嫌，提出告訴，案經臺灣高雄地方法院檢察署檢
    察官偵查後，於民國97年5 月23日以97年度偵字第14639 號
    為不起訴處分，聲請人不服聲請再議，又經臺灣高等法院高
    雄分院檢察署檢察長認再議為無理由，而於97年6 月25日以
    97年度上聲議字第907 號處分書駁回其再議。聲請人於97年
    6 月30日收受前開臺灣高等法院高雄分院檢察署處分書後，
    於97年7 月7 日向本院聲請交付審判，未逾前揭法定不變期
    間，先予敘明。
二、聲請人聲請交付審判意旨略以：
（一）聲請人對被告甲○○提出偽造文書等罪之告訴，然台灣高
      雄地方法院檢察署97年度偵字第14639 號案件、臺灣高等
      法院高雄分院檢察署97年度上聲議字第907 號案件之調查
      過程中，僅針對被告涉犯偽造文書部分調查外，並未調查
      被告涉犯「使公務員登載不實」之部分，顯具違法失當之
      處。
（二）聲請人與被告為兄妹關係，聲請人之父親謝木川係幾近文
      盲、不擅寫字之人，豈有可能於96年11月27日以「自書遺
      囑」方式書寫「全部遺囑內容」，而將高雄縣大樹鄉○○
      ○段0000-0000 土地全部贈與被告之子，原檢察官漏未向
      戶政機關、地政機關或銀行函調謝木川生前字跡，將之與
      謝木川之自書遺囑併送筆跡鑑定；另檢察官亦未向高雄市
      地政事務所函調：（1） 謝木川於86年12月18日將高雄縣
      大樹鄉○○○段572 號土地之三分之一贈與謝鈺偉之移轉
      登記資料、（2） 謝木川於90年4 月25日將高雄縣大寮鄉
      ○○○段2958號土地贈與謝鈺偉之移轉登記申請資料、（
      3 ）謝木川於90年6 月7 日將高雄縣大樹鄉○○○段0661
      號土地贈與謝鈺偉之移轉登記申請資料、（4） 謝木川於
      90年6 月7 日將高雄縣大樹鄉○○○段0582號土地贈與謝
      鈺偉之移轉登記申請資料、（5） 謝木川於91年8 月21日
      將高雄縣大樹鄉○○段0572號土地贈與謝鈺偉之移轉登記
      申請資料、（6） 謝木川於94年3 月23日將高雄縣大樹鄉
      ○○段0574號土地贈與謝鈺偉之移轉登記申請資料、（7
      ）謝木川於94年3 月23日將高雄縣大樹鄉○○段0000-000
      0 號土地贈與謝鈺偉之移轉登記申請資料、（8） 謝木川
      於94年3 月25日將高雄縣大寮鄉○○○段0000-0000 號土
      地贈與謝鈺偉之移轉登記申請資料，自有應予調查證據而
      未予調查之違誤。
三、按刑事訴訟法第258 條之1 規定，告訴人得向法院聲請交付
    審判，係對於「檢察官不起訴或緩起訴裁量權」制衡之一種
    外部監督機制，法院僅就檢察官所為不起訴或緩起訴之處分
    是否正確加以審查，以防止檢察機關濫權。依此立法精神，
    同法第258 條之3 條第3 項規定法院審查聲請交付審判案件
    時「得為必要之調查」，其調查證據之範圍，自應以偵查中
    曾顯現之證據為限。而依同法第260 條，對於不起訴處分已
    確定或緩起訴處分期滿未經撤銷者，得再行起訴之規定，其
    立法理由說明，該條所謂不起訴處分已確定者，包括「聲請
    法院交付審判復經駁回者」之情形在內。是前述「得為必要
    之調查」，其調查證據範圍，更應以偵查中曾顯現之證據為
    限，不得就告訴人新提出之證據再為調查，亦不得蒐集偵查
    卷以外之證據。否則，將與刑事訴訟法第260 條之再行起訴
    規定，混淆不清，亦將使法院兼任檢察官之角色而有回復「
    糾問制度」之虞（臺灣高等法院91年4 月25日刑庭會議法律
    問題研討意見參照）。且法院為交付審判之裁定時，視為案
    件已提起公訴，案件即進入審判程序，是法院裁定交付審判
    之前提，必須偵查卷內所存證據已符合刑事訴訟法第251 條
    第1 項規定「足認被告有犯罪嫌疑」，檢察官應提起公訴之
    情形，即該案件已經跨越起訴門檻，始應為交付審判之裁定
    。倘該案件須另行蒐證偵查，始能判斷應否交付審判者，因
    交付審判審查制度，並無如同再議制度，得為發回原檢察官
    續行偵查之設計，法院仍應依同法第258 條之3 第2 項前段
    規定，以聲請無理由裁定駁回。次按犯罪事實應依證據認定
    之，無證據不得認定犯罪事實，刑事訴訟法第154 條第2 項
    定有明文。又告訴人之告訴，係以使被告受刑事訴追為目的
    ，是其陳述是否與事實相符，仍應調查其他證據以資審認（
    最高法院52年臺上字第1300號判例意旨參照）。而犯罪事實
    之認定，應憑證據，如未能發現相當證據，或證據不足以證
    明，自不能以推測或擬制之方法，以為裁判基礎；又認定不
    利於被告之事實，須依積極證據，苟積極證據不足為不利於
    被告事實之認定時，即應為有利於被告之認定，更不必有何
    有利之證據（最高法院40年臺上字第86號、30年上字第816
    號判例意旨參照）。
四、經查：
（一）聲請人於97年4 月7 日至台灣高雄地方法院檢察署按鈴申
      告被告偽造文書，然不知被告偽造何種文書，另於97年4
      月28日偵查中主張告訴被告偽造文書，因聲請人未能繼承
      其父親之遺產，且未知悉應繼承之財產為何，然不知被告
      如何偽造文書乙節，有聲請人於97年4 月7 日、97年4 月
      28 日 陳述在卷可查（見97年度他字第2714號卷第6 頁、
      第6 頁反面、第11、12頁），依聲請人上開告訴之內容觀
      之，聲請人並未指出被告有何使公務員登載不實之行為，
      尚難遽認聲請人告訴被告之犯罪事實尚有包括「使公務員
      登載不實」，檢察官就此部分並無漏未調查之情事。
（二）本件謝木川之自書遺囑係謝木川本人至公證人陳祺昌之事
      務所辦理認證乙節，業經證人陳祺昌於偵查中證述綦詳（
      見97年度他字第2714號卷第26頁）；另聲請人於偵查中陳
      述：（問：尚有何證據可以證明被告有偽造文書犯行？）
      我只知道他偽造文書，我沒有讀什麼書，我不知道，我只
      知道我都沒有繼承到我家及土地、房屋等語（見97年度他
      字第2714號卷第12頁），顯見被告於偵查中並未聲請檢察
      官就謝木川之自書遺囑進行筆跡鑑定，亦無聲請檢察官向
      高雄市地政事務所函調謝木川所有土地之移轉登記資料甚
      明，況該等證據並未曾於偵查中顯現，從而，聲請人率稱
      原處分檢察官未進行上開調查而有應予調查證據而未予調
      查之違誤云云，自無足採。
五、綜上所述，聲請人雖主張未繼承父親謝木川之遺產，然聲請
    人並未提出被告有何偽造文書情事之證據以為佐證，其所述
    是否可採，即非無疑，被告涉犯偽造文書罪嫌不能證明之理
    由，原不起訴處分書及駁回再議處分書內業已詳細論列說明
    ，且依據卷內資料，並無其他積極證據可資證明被告確有前
    揭犯行，又檢察官為不起訴處分之理由，亦無何違背經驗法
    則、論理法則或其他證據法則之情事，亦無聲請人等所指摘
    不利於被告等之事證而未經檢察機關詳為調查或斟酌等據以
    交付審判之事由存在。從而，本件聲請交付審判為無理由，
    應予駁回。
據上論斷，應依刑事訴訟法第258 條之3 第2 項前段，裁定如主
文。
中    華    民    國    97    年    7     月    25    日
                  刑事第三庭  審判長法  官  蔡國卿
                                    法  官  蔡書瑜
                                    法  官  何佩陵
以上正本證明與原本無異。
本裁定不得抗告。
中    華    民    國    97    年    7     月    25    日
                                    書記官  鍾淑美


司法院資訊處製作；財團法人民間司法改革基金會備份。
